【裁判字號】    97,勞訴,16
【裁判日期】    980429
【裁判案由】    損害賠償等
【裁判全文】
臺灣桃園地方法院民事判決                   97年度勞訴字第16號
原      告  甲○○
訴訟代理人  張清浩律師
被      告  乙○○
訴訟代理人  楊志航律師
複  代理人  戊○○
被      告  鑫能企業有限公司
法定代理人  丁○○
訴訟代理人  己○○
被      告  國防部軍備局中山科學研究院
法定代理人  丙○○
訴訟代理人  謝碧鳳律師
上列當事人間請求損害賠償等事件，於民國98年4月15日辯論終結
，本院判決如下：
    主      文
被告鑫能企業有限公司應給付原告新台幣玖拾萬柒仟參佰柒拾柒
元，及自民國九十七年四月二十四日起至清償日止，按週年利率
百分之五計算之利息。
原告其餘之訴駁回。
訴訟費用由被告鑫能企業有限公司負擔二分之一，餘由原告負擔
。
本判決第一項於原告以新台幣玖萬元為被告鑫能企業有限公司供
擔保後，得假執行。
原告其餘假執行之聲請駁回。
    事實及理由
一、按訴狀送達後，原告不得將原訴變更或追加他訴，但擴張或
    減縮應受判決事項之聲明者，不在此限，民事訴訟法第 255
    條第1項第3款定有明文。本件原告起訴時就損害賠償金額部
    分請求：一、被告乙○○與被告鑫能企業有限公司（下稱鑫
    能公司）應連帶給付原告新台幣 (下同)  3,562,093元，及
    自起訴狀繕本送達翌日起至清償日止，按年息百分之5 計算
    之利息。二、被告鑫能公司與國防部軍備局中山科學研究院
     (下稱中科院）應連帶給付原告899,627 元，及自起訴狀繕
    本送達翌日起至清償日止，按年息百分之5 計算之利息。嗣
    原告於民國97年12月9 日具狀請求將該部分聲明更正為：被
    告乙○○、鑫能公司與中科院應連帶給付原告2,022,161 元
    。及其中被告乙○○、鑫能公司之部分，應加計自起訴狀繕
    本送達翌日起至清償日止，按年息百分之5 計算之利息；被
    告中科院之部分，應加計自97年10月3 日起至清償日止，按
    年息百分之5 計算之利息。核其更正後之聲明應屬減縮應受
    判決事項之聲明，依前開規定，應予准許。
二、原告起訴主張其自95年2 月20日起受僱被告鑫能公司在中科
    院桃園縣龍潭院區園藝修剪工程，每月薪資2 萬1 千元。於
    95年4 月25日，由受訴外人即領班陳月嬌之指揮，站在由被
    告乙○○所駕駛之工作車上平台修剪樹枝。惟原告竟觸及6
    萬9 千伏特高壓電線，因電擊而自平台摔落於地，身上著火
    、左手臂骨折，受有「1.前胸，前腹，兩側上肢二至三度燒
    傷，體表面積40% 。2.左側尺骨骨折併發腔室症候群」之傷
    害。原告並於97年1 月25日被診斷患有前胸、腹部及兩上肢
    疤痕排汗困難、身體皮膚排汗功能喪失32% 之殘廢。原告並
    因為此事故，患有重度憂鬱症，減少勞動25% 。園藝景觀維
    護雖非被告中科院之主要事業，但卻是被告中科院實際經營
    所必要之輔助活動，且屬於其經常性之業務，就其工作環境
    危害因素及應採取之安全衛生措施，對被告鑫能公司 (承攬
    人）負有事前之告知義務，並應以書面為之，惟被告中科院
    依前開規定而在95年1 月2 日對被告鑫能公司所提出之「院
    外人員來院工作安全衛生危害因素告知單」書面告知，其上
    並未記載工作環境有特高壓電達6 萬9 千伏特或16萬1 千伏
    特之危害因素及應採取之安全衛生措施，未盡告知義務之行
    為經原告訴訟代理人於97年9 月25日閱卷時始發現，因此該
    請求權並未罹於時效。又95年1 月3 日被告鑫能公司勞工安
    全衛生講習課程內容及簽到表，被告鑫能公司由其負責人丁○○在被告中科院所實施之勞工安全衛生講習內容，並無一
    項與高壓電有關，被告鑫能公司直至原告受電擊 (95年4 月
    25 日） 後之95年5 月2 日，始由其負責人丁○○向所屬員
    工要求注意，並應保持2.5 公尺以上之安全距離。此項告知
    義務之內容，應如「輸電線路下電纜管路上作業安全宣導紀
    錄表」所示，將該紀錄表之「宣導內容」欄詳實記載輸電線
    路之危險狀況及應保持之安全距離。否則，難認有盡合法之
    告知義務，被告中科院雖辯稱電線桿上有「有電勿進」、「
    請勿攀登」字樣亦非屬告知義務之履行，被告中科院疏未直
    接向被告鑫能公司告知，致被告鑫能公司未能告知原告在內
    之所屬員工。另原告在事故發生前並不認識事故發生地點高
    壓電是特高壓電之危險性，亦非一般之高壓電一般人並不具
    備相當程度的電力知識，雖知道要避開環境中的高壓電，但
    也不知道生活、工作環境中的高壓電線，多少伏特要保持多
    少安全距離，因此，在有感電危險之工作環境，雇主應負採
    取必要安全衛生措施義務，被告鑫能公司並應採取使勞工保
    持安全距離、設置護圍、或裝置絕緣防護裝備、或移開電路
    、有困難時要派人監視並宣導之，被告鑫能公司自不能以被
    告中科院未告知勞工就業場所、工作環境之危害因素及應採
    取之安全衛生措施為由，免其責任；被告鑫能公司、中科院
    亦負有未履行告知義務之過失，另其被告乙○○亦有未注意
    作業場所有高壓電而仍行駛工作車至該事故現場之過失，致
    原告受有同上傷害，並受有（一）勞動能力損害930,194 元
    （自98年5 月1 日起至97年1 月22日不能工作之損失及自97
    年1 月23日起至112 年1 月23日減少25% 工作能力之損失）
    。（二）醫療關係費用111,967 元（包括醫療用品等、看護
    費、復健掛號費、醫療之交通費）（三）精神慰藉金100 萬
    元之損害。被告乙○○、鑫能公司及中科院自應負侵權行為
    損害賠償，並應負連帶賠償之責等語。為此，爰依民法第28
    條、第184 條第1 項前段、第2 項、第185 條、第188 條、
    第189 條但書、第193 條第1 項、第195 條1 項規定提起本
    件訴訟等語，並聲明如更正後聲明所載，暨陳明請准依職業
    災害勞工保護法第32條第2 項減免原告供擔保之金額，宣告
    假執行。
三、被告鑫能公司則稱原告事故發生時，係原告於停工時段擅自
    爬上修剪用卡車檯梯上撥弄架有高壓電線旁之樹枝，造成高
    壓電所擊而受傷。被告鑫能公司於事發後給付原告慰問金 2
    萬元、薪資補償金20萬元及原告住院所需以、外傷植皮等費
    用97,920元，三者合計317,920 元。原告所提出之殘障等級
    醫療證明，並未按行政院勞工委員會（88）台勞保三字第44
    728 號附註第4 點規定辦理，即於原告需於外科治療停止1
    年後（原告最後一次外科治療日為96年11月22日）鑑定始得
    進行判定；另被告乙○○當時並未執行勤務，而是在休息中
    等語資為抗辯，並聲明原告之訴駁回。
四、被告中科院則稱其係以國防科技、大型系統研發、管理與整
    合為主要事業之國防事業單位，其所營事業中並未包含園藝
    景觀維護施作在內，非勞動基準法第62條、勞工安全衛生法
    第16條、第17條、職業災害勞工保護法第31條第1 項所稱「
    事業單位」，將新新營區園藝景觀維護勞務外包，亦非以其
    「事業」（或「工作」）交付承攬，園藝景觀維護工程既非
    被告中科院固有之經營事業，被告中科院對於園藝景觀維護
    工程施作之專業知識及危險均無所知，對被告鑫能公司並無
    違反勞工安全衛生法第17條告知義務，且於94年12月23 日
    與被告鑫能公司簽訂勞務採購契約時，契約第一、二條約定
    樹木修剪，乙方（即被告鑫能公司）應主動執行（高壓線附
    近樹木需隨時），業遵勞工安全衛生法第17條第1 項規定，
    完成告知義務，另依「國防部軍備局中山科學研究院院外人
    員來院工作安全衛生危害因素告知單」，其中第五項告知「
    修剪樹幹（枝）週邊有架空電線作業前應向承辦單位反應，
    作適當處理後方可作業」，又勞務採購契約附件三「中山科
    學研究院院外人員來院工作安全衛生及環境保護管理規定」
    肆一（十六）規定「工作人員於特殊環境（如密閉場所、有
    感電之虞之場所）、缺氧、易燃、易爆之場所、有毒氣體場
    所等」工作，須先採取必要之安全防護措施，被告中科院與
    被告鑫能公司簽訂勞務採購契約時，應已完成告知義務，且
    工作現場亦有揭示台電高壓電警示板，電線桿上亦有白漆「
    有電勿近」，並有紅底白字「請勿攀登」等字樣，被告並非
    台灣電力公司，亦非從事相關電力業務之事業，實難期能熟
    悉相關作業規定（即應保持之安全距離為何）。原告主張之
    被告中科院應負之告知義務，屬任意擴張告知義務內容，不
    足採信。另依被證2 國防部軍備局中山科學研究院勞務採購
    契約，其中第五條其他約定事項九、十四等約定「乙方（即
    被告鑫能公司）須指派專人負責督導執行工作，其工作人員
    工作時應確實注意安全並依勞工安全衛生法令做好防護措施
    ，若有意外事故發生致使人員遭受傷害時，由乙方負完全責
    任。」、「甲方為防止職業災害發生．．．乙方應依勞工安
    全衛生法．．．等相關法令做好一切防範措施，並遵從甲方
    訂定之中山科學研究院院外人員來院工作安全衛生及環境保
    護管理作業規定切結辦理，如因未做好上述措施而發生意外
    事故，概由乙方負起一切責任。乙方須於決標後按勞工安全
    衛生法對其僱用員工，實施安全衛生教育訓練」，在在證明
    ，被告中科院指示工作之執行無任何過失，並無民法第189
    條但書指示過失侵權行為損害賠償責任可言。次按95年8 月
    3 日桃園縣勞資和諧促進會處理勞資爭議協調會達成協議「
    資方同意給付勞方在醫療中不能工作時之工資補償費，每個
    月新台幣2 萬元整，上述工資補償，資方自95年8 月25日起
    補償至醫療終止為止... 」，爰此，原告請求自95年4 月25
    日起至97年1 月22日工資以及每月2 萬1 千元之減少勞動能
    力損害部分亦無理由，且精神慰撫金亦屬過高，原告對被告
    中科院侵權行為損害賠償請求權已罹於時效，被告並無任何
    過失可言，應由被告鑫能公司負全部補償責任。另依林口長
    庚醫院97年6 月16日函復內容，原告自96年9 月17日起即可
    從事簡單園藝景觀維護工作。縱使被告應負賠償責任，然因
    原告已知有高壓電存在，卻疏於注意安全，其就本件事故之
    發生亦與有過失，應減輕被告中科院之賠償責任並應與原告
    受領之殘廢補助466,560 元及被告鑫能公司給付原告之317,
    92 0元予以抵充等語資為抗辯，並聲明駁回原告之訴，如受
    不利判決，願供擔保免為假執行宣告。
三、被告乙○○則以事故發生時之工作方式雖由其擔任工作車駕
    駛，由原告及證人庚○○站立工作車上高台修剪樹枝、葉，
    且當時證人庚○○站在平台前方，手持割草機割剪樹枝及樹
    葉，原告立於其後面負責撥除割除後還掉掛在樹上的樹枝或
    樹葉，被告乙○○因工作車駕駛座上頂篷，視野無法看到上
    方工作人員的進度，完全聽從工作車上方平台之原告等工作
    人員指揮前進或停止，因被告所駕駛之工作車上有頂篷，因
    此工作範圍內有無障礙或危險，平台上2 人均能有所預判而
    自行防止，證人庚○○或原告呼叫被告乙○○前進，則踩油
    門駕駛前進，證人庚○○或原告呼叫停止，被告乙○○則踩
    剎車。並因被告乙○○所駕駛之工作車上有頂棚，以被告視
    野之角度無法以任何方法目視工作車上工作載台之狀況，車
    輛之前進或停止完全仰賴於證人庚○○或原告呼叫指揮。因
    此工作範圍內有無障礙或危險，平台上2 人均能有所預判而
    自行防止，被告乙○○並無任何故意與過失之可歸責事由。
    另關於賠償金額，除不爭執部分外，對於原告雖任職於被告
    鑫能公司數月，然被告鑫能公司每年是否繼續承攬該工作，
    原告是否可以繼續擔任該工作皆有疑問等語資為抗辯，並聲
    明原告之訴駁回，如受不利判決，願供擔保免為假執行宣告
    。
六、兩造不爭執事項：
(一)原告、被告乙○○為被告鑫能公司之受僱人。
(二)被告鑫能公司向被告中科院承攬桃園縣龍潭院區園藝修剪工
    程。
(三)原告、被告乙○○於95年4 月25日，在被告中科院桃園縣龍
    潭院區為被告鑫能公司依僱佣契約服勞務時，原告立於被告
    乙○○所駕駛之高架工作車上修剪樹枝以完成同上承攬工作
    時，觸及工作現場6 萬9 千伏特高壓電線，而摔落於地，原
    告因此職業災害受有1.前胸，前腹，兩側上肢二至三度燒傷
    ，體表面積40% 。2.左側尺骨骨折併發腔室症候群傷害，並
    於97年1 月25日經診斷患有前胸、腹部、兩上肢疤痕排汗困
    難、身體皮膚排汗功能喪失32% 之殘障及重度憂鬱症，至今
    均無工作。
(四)原告及被告被告鑫能公司對原告減少25% 之工作能力不爭執
    （見本院97年11月19日言詞辯論筆錄）。
(五)原告因傷害支出醫療用品費用41,883元，看護費22,600元，
    復健掛號費7,550 元，交通費39,934元（見本院98年3 月11
    日言詞辯論筆錄）。
(六)被告中科院係以國防科技、大型系統研發、管理與整合為主
    要事業之國防事業單位，其所營事業中並未包含園藝景觀維
    護施作在內，其桃園縣龍潭院區園藝修剪工程非主要事業。
(七)被告中科院在事故現場之高壓電線桿上立有台灣電力公司所
    製作紅底白字之高壓電纜警示板，以及請勿攀登之告示牌。
(八)原告與被告鑫能公司於95年8 月3 日在桃園縣勞資和諧促進
    會處理勞資爭議協調會簽立勞資爭議協調會議紀錄1 紙。內
    容為：「1 、本案勞資雙方達成協議，資方同意給付勞方在
    醫療中不能工作時之工資補償費，每個月2 萬元整，上述工
    資補償，資方自95年8 月28日起補償至醫療終止為止（以醫
    院診斷書為憑），每月25日以匯款方式匯入勞方大溪農會帳
    戶…。3 、本職業災害相關補償，資方同意依照勞動基準法
    第59條及職業災害勞工保護法等相關法令規定辦理。」。
(九)勞工保險殘廢診斷證明書所載之治療終止診斷殘廢日期為97
    年1 月25日，原告為52年8 月23日生，至112 年8 月23日年
    滿60歲。
(十)原告係依勞工保險投保薪資分級表第7 級投保，第7 級月投
    保薪資為21,000元，月薪資總額為20,101元至21,000元。
(十一)依被告鑫能公司提出原告95年4 月至96年4 月之薪資表所
      載本薪17,000元、全勤2,000 元及補助勞健保1,000 元合
      計20,000 元（被證4） 。
(十二)原告95年4 月薪資領據（本院卷第264 頁）載為21,000元
      ，95年5 月薪資領據載為20,000元（本院卷第265 頁）。
(十三)被告鑫能公司於事發後給付原告慰問金2 萬元及薪資補償
      金20萬元及原告住院所需以及外傷植皮等費用97,920元，
      三者合計317,920元。
(十四)原告依勞工保險殘廢診斷證明書所載之治療終止診斷殘廢
      日期為97年1 月25日。
七、兩造爭執事項：
(一)被告鑫能公司同負僱佣人侵權行為責任？
(二)被告中科院是否應負定作人之侵權行為責任？
(三)被告乙○○是否應負侵權行為責任？
(四)原告每月薪資為21,000元或20,000元？
(五)原告精神慰藉金之數額？
(六)原告是否與有過失？
八、茲分述如下：
(一)按「違反保護他人之法律，致生損害於他人者，負賠償責任
    。」、「法人對於其董事或其他有代表權之人因執行職務所
    加於他人之損害，與該行為人連帶負賠償之責任。」、「雇
    主對防止電、熱及其他之能引起之危害應有符合標準之必要
    安全衛生設備。」民法第184 條第2 項前段、第28條、勞工
    安全衛生法第5 條第1 項第3 款分別定有明文。查，原告主
    張其受僱於被告鑫能公司，並於95 年4 月25日，在被告中
    科院桃園縣龍潭院區為被告鑫能公司依僱佣契約服勞務時，
    原告立於被告乙○○所駕駛之高架工作車上修剪樹枝以完成
    同上承攬工作時，觸及工作現場6 萬9 千伏特高壓電線，而
    摔落於地，原告因此職業災害受有1.前胸，前腹，兩側上肢
    二至三度燒傷，體表面積40% 。2.左側尺骨骨折併發腔室症
    候群傷害，並於97年1 月25日經診斷患有前胸、腹部、兩上
    肢疤痕排汗困難、身體皮膚排汗功能喪失32% 之殘障及重度
    憂鬱症，至今均無工作等情，已為被告鑫能公司所不爭執，
    自為真實可採。又，被告鑫能公司負責人執行業務原應注意
    雇主對防止電、熱及其他之能引起之危害應有符合標準之必
    要安全衛生設備，能注意，而疏未注意，而違反勞工安全衛
    生法第5 條第1 項第3 款所定保護他人之法律，致原告因本
    件電擊之職業災害受有前述傷害被告鑫能公司對原告自應負
    侵權行損害賠償之責任。
(二)次按「承攬人因執行承攬事項，不法侵害他人之權利者，定
    作人不負損害賠償責任。但定作人於定作或指示有過失者，
    不在此限。」民法第189 條固有明文，惟「承攬人為承攬事
    項，加害於第三人者，定作人除於定作或指示有過失外，不
    負賠償之義務。」最高法院18年上字第2010號判例意旨參照
    。查，原告主張被告中科院將其桃園縣龍潭院區園藝修剪工
    程由被告鑫能公司承攬，自應與被告鑫能公司負連帶賠償之
    責一事，已為被告中科院所否認，並辯稱係以國防科技、大
    型系統研發、管理與整合為主要事業之國防事業單位，其所
    營事業中並未包含園藝景觀維護施作在內，就交由被告鑫能
    公司承攬之桃園縣龍潭院區園藝修剪工程部分，尚非勞動基
    準法第62條、勞工安全衛生法第16條、第17條、職業災害勞
    工保護法第31條第1 項所稱「事業單位」，亦非以其「事業
    」（或「工作」）交付承攬等語，經查，被告中科院既係以
    國防科技、大型系統研發、管理與整合為主要事業之國防事
    業單位，其所營事業中並未包含園藝景觀維護施作在內，就
    交由被告鑫能公司承攬之桃園縣龍潭院區園藝修剪工程部分
    ，自非勞動基準法第62條、勞工安全衛生法第16條、第17條
    、職業災害勞工保護法第31條第1 項所稱「事業單位」，亦
    非以其工作交付承攬。況原告本件係請求侵權行為之損害賠
    償，而非請求職業災害補償，亦無職業災害勞工保護法第31
    條第1 項規定之適用。原告主張被告中科院應與被告鑫能公
    司負連帶賠償之責一事，於法自有未合。原告再主張被告中
    科院違反勞工安全衛生法第17條第1 項及同法施行細則第23
    條規定未就事故現場電線電壓高達6 萬9 千伏特以上為書面
    通知，自屬定作或指示有過失一事，然查，被告中科院非屬
    勞工安全衛生法第17條第1 項規定之事業單位已如前述，自
    無該規定之適用。原告所稱被告中科院違反該規定所定之告
    知義務，於法自屬無據。此外，原告復未能證明被告中科院
    就交由被告鑫能公司承攬之桃園縣龍潭院區園藝修剪工程部
    分，有何定作或指示之過失。被告中科院為定作人而非將其
    工作轉由被告鑫能公司承攬，雖被告鑫能公司執行承攬事項
    致原告受有損害，被告中科院仍不負賠償之義務。
(三)原告再主張被告乙○○亦應負侵權行為責任一事，亦為被告
    乙○○所否認，並辯稱事故發生時之工作方式雖由其擔任工
    作車駕駛，由原告及證人庚○○站立工作車上高台修剪樹枝
    、葉，且當時證人庚○○站在平台前方，手持割草機割剪樹
    枝及樹葉，原告立於其後面負責撥除割除後還掉掛在樹上的
    樹枝或樹葉，被告乙○○因工作車駕駛座上頂篷，視野無法
    看到上方工作人員的進度，完全聽從工作車上方平台之原告
    等工作人員指揮前進或停止，因被告所駕駛之工作車上有頂
    棚，因此工作範圍內有無障礙或危險，平台上2 人均能有所
    預判而自行防止，被告乙○○並無任何故意與過失可言等語
    。經查，被告乙○○所辯事故發生時之工作方式，業經證人
    庚○○於本院97年10月15日言詞辯論期日到場結證屬實，又
    本件事發工作現場之高壓電線桿與一般常見高壓電線桿巨大
    、顯目，任何人接近均應看見，不致有疏忽未見之情形，高
    壓電線桿上立有台灣電力公司所製作紅底白字之高壓電纜警
    示板，以及請勿攀登之告示牌。證人庚○○再證稱以同上方
    式工作至第7 日始發生本件事故，其於工作第一日即告訴原
    告高壓電等語（見同上筆錄），亦屬可信。原告、證人庚○○及被告乙○○以同上工作方式，在鄰近高達6 萬9 千伏特
    以上高壓電線修剪樹枝、葉，自均應注意避免觸及高壓電線
    ，原告及證人庚○○立於車上平台實際修剪樹枝、葉，對工
    作進度及高壓電線之距離等情，自能注意，亦非視野不能見
    之駕駛被告乙○○所能注意，被告乙○○對原告不慎觸及高
    壓電線受傷結果，自無過失可言。此外，原告未能證明被告
    乙○○駕駛工作車有何故意或過失，致發生原告不慎觸及高
    壓電線受傷結果。原告主張被告乙○○對原告受傷之結果亦
    應負侵權行為責任一事，不合侵權行為之要件，於法亦有未
    合。
九、原告得請求被告鑫能公司賠償之金額：
(一)原告主張其因傷害支出醫療用品費用41,883元，看護費22,6
    00元，復健掛號費7,550 元及交通費39,934元合計 111,967
    元等生活必要費用等情，已為被告鑫能公司所不爭執，自為
    真實可採。
(二)原告主張其同上職業災害受有1.前胸，前腹，兩側上肢二至
    三度燒傷，體表面積40% 。2.左側尺骨骨折併發腔室症候群
    傷害，並於97年1 月25日經診斷患有前胸、腹部、兩上肢疤
    痕排汗困難、身體皮膚排汗功能喪失32% 之殘障及重度憂鬱
    症，至今均無工作，在勞工保險殘廢診斷證明書所載之治療
    終止診斷殘廢日期97年1 月25日前仍屬須接受門診、復健治
    療之屬不能工作期間，自97年1 月26日以後至年滿60歲（原
    告為52年8 月23日生，至112 年1 月23日年滿60歲）止減少
    25% 之工作能力等情，亦為被告鑫能公司所不爭執，自亦真
    實可採。原告再主張其係依勞工保險投保薪資分級表第7 級
    投保，第7 級月投保薪資為21,000元，原告每月薪資應為21
    ,000 元 ，則為被告所否認，並辯稱原每月薪資為20,000元
    等語。經查，原告主張係依勞工保險投保薪資分級表第7 級
    投保，第7 級月投保薪資為21,000元一事，固為真實可信，
    然勞工保險投保薪資分級表所載月投保薪資21,000元，月薪
    資總額為20,101元至21,000元僅為勞雇雙方及勞工保險局處
    理保費、理賠等相關事宜之參考及憑據，不得為原告實際月
    薪21,000元之憑據。又依原告所提出95年4 月薪資領據（本
    院卷第264 頁）雖載為21,000元，惟依其所提出95年5 月薪
    資領據卻載為20,000元（本院卷第265 頁），其間差額1,00
    0 元究為經常性給付或僅為95年4 月特別之給付，亦非無疑
    。況依被告鑫龍公司提出原告95年4 月至96年4 月之薪資表
    所載原告月薪為20,000元，亦與原告、被告鑫能公司於95年
    8 月3 日在桃園縣勞資和諧促進會處理勞資爭議協調會簽立
    勞資爭議協調會議紀錄所載每月不能工作時之工資補償費2
    萬元相符，應認被告所辯原告月薪為20,000元一事，為真實
    可採。原告請求自95年5 月1 日（原告於95年4 月25日受傷
    ）起至97年1 月22日止20個月又22日不能工作之損失，依每
    月20,000元計算合計414,194 元（20,000×20月＋20,000×
    22÷31＝414,194 元，元以下四捨五入）為有理由。原告請
    求自97年1 月23日起至112 年8 月23日年滿60歲止減少25%
    工作能力之損失，依原告月薪20,000元計算其每月減少5,00
    0 元，原告自97年1 月23日起至98年4 月15日（言詞辯論終
    結日）止之14個月又24日計減少74,000元；自98年4 月16日
    起至112 年8 月23日止之14年又4 個月零8 日依霍夫曼公式
    （期數為172.26）扣除中期利息後合計減少650,263 元，兩
    者減少合計724,263 元，為有理由。原告得請求不能工作損
    失414,194 元、減少勞動能力損失724,263 元合計1,138,45
    7 元。
(二)又按慰藉金之賠償以身體、健康遭受侵害，使精神上受有痛
    苦為必要，至其核給之標準固與財產上損害之計算不同，惟
    非不可斟酌雙方身分、資力與加害程度，及其他各種情形核
    定相當之數額。查，原告主張其因受6 萬9 千伏特高壓電擊
    受有1.前胸，前腹，兩側上肢二至三度燒傷，體表面積40%
    。2.左側尺骨骨折併發腔室症候群」傷害，並於97年1 月25
    日經診斷患有前胸、腹部、兩上肢疤痕排汗困難、身體皮膚
    排汗功能喪失32% 之殘障及重度憂鬱症減少勞動力25％無法
    復原，至今未能找到工作，精神上、肉體上之苦痛，不可言
    喻，原告請求精神慰藉金100 萬元一事。本院審酌本件事故
    發生之經過，原告係52年8 月23日生，尚屬壯年，受有並殘
    留前述傷害及減少勞動力之障礙，受傷迄今未能另謀工作及
    家庭、經濟、社會地位、被告鑫能公司營業規模等一切情狀
    ，認原告請求慰藉金以50萬元為適當。
(三)原告得請求被告鑫能公司賠償支出醫療用品費用41,883元，
    看護費22,600元，復健掛號費7,550 元及交通費39,934元等
    生活必要費用，不能工作損失414,194 元、減少勞動能力損
    失724,263 元及精神慰藉金50萬元合計1,750,424元 。
十、按「損害之發生或擴大，被害人與有過失者，法院得減輕賠
    償金額，或免除之。」民法第217 條第1 項亦有明文。經查
    ，被告鑫能公司對本件事故之發生有前述違反保護勞工法律
    之過失，惟本件事發工作現場之高壓電線桿與一般常見高壓
    電線桿巨大、顯目，任何人接近均應看見，不致有疏忽未見
    之情形，被告中科院在事故現場之高壓電線桿上立有台灣電
    力公司所製作紅底白字之高壓電纜警示板，以及請勿攀登之
    告示牌，原告以同上工作方式，在鄰近高達6 萬9 千伏特以
    上高壓電線修剪樹枝、葉，自應注意避免觸及高壓電線，原
    告應注意，能注意，而疏未注意，致觸及高壓電線受有同上
    傷害，原告對本件事故之發生，亦有過失。依前說明，原告
    因本次事故得請求之金額為1,750,424 元，惟原告對本次事
    故之發生，既屬與有過失，爰斟酌本次事故發生過程，原告
    、被告鑫能公司之過失性質，原告之過失除其個人因素外，
    亦與被告鑫能公司對僱佣人訓練有關等情，認應減輕被告鑫
    能公司十分三之賠償責任為適當，即被告鑫能公司應賠償之
    金額為1,225,297 元（計算式：1,750,424 元×（1 －3 ／
    10）＝1,225,297 元，元以下四捨五入，已逾原告起訴狀所
    載得請求被告鑫能公司職業災害補償金1,119,627 元），惟
    在被告鑫能公司於事發後已給付原告慰問金2 萬元、薪資補
    償金20萬元及原告住院所需、外傷植皮等費用97,920元，三
    者合計317,920 元範圍內因清償而消滅，即原告尚得請求被
    告鑫能公司給付907,377 元。
十、從而，原告依侵權行為之法律關係請求被告鑫能公司給付90
    7,327 元，及自起訴狀繕本送達（被告鑫能公司於97年4 月
    23日收送）翌日起至清償日止，按年息百分之5 計算之利息
    ，為有理由，應予准許。逾此部分之請求（含被告乙○○、
    中科院部分，為無理由，不應准許。
十一、原告勝訴部分陳明願供擔保聲請宣告假執行，經核並無不
      合，又原告係因本件職業災害受有損害，雖係請求侵權行
      為損害賠償，惟參酌職業災害勞工保護法第32條規定意旨
      ，核定相當金額准許之。原告敗訴部分之假執行聲請，則
      因訴之駁回而失所依附，應併予駁回之。
十二、本件事證已臻明確，兩造其餘攻擊、防禦方法，經本院審
      酌後，認與本院所為上述判斷不生影響，爰不一一贅述，
      附此敘明。
十三、訴訟費用之依據：民事訴訟法第79條。
中    華    民    國    98    年    4     月    29    日
                  民事第三庭    法  官  張天民
以上正本係照原本作成
如對本判決上訴，須於判決送達後20日內向本院提出上訴狀
中    華    民    國    98    年    4     月    30    日
                                書記官  崔青菁

司法院資訊處製作；財團法人民間司法改革基金會備份。
